---
title: "Solución ejercicio 1"
author: "LeafarOMU"
format: html
editor: visual
---

## SOLUCIÓN EJERCICIO #1: Análisis de interacción en chats de WhatsApp

### Cargar librerías.

```{r}
#| echo: true
#| message: false

library(here)
library(ggplot2)
library(tm)
library(wordcloud)
library(RColorBrewer)

```

### Leer los registros.

```{r importar_datos}
#| echo: true

registros_chats <- readLines(here("ejercicio_1/datos/registros_chat.txt"))

head(registros_chats, 15)
```

### Extraer los datos de interes y almacenarlos en un objeto.

Se define un *pattern* con tres grupos que representan la fecha, hora y contacto.

```{r almacenar datos}
#| echo: true

patron <- r"|(^\d{1,2}\/\d{1,2}\/\d{4}),\s(\d{1,2}:\d{1,2}.[ap]..m.)\s-\s([^:]+):.(.+)|"

m <- regexec(patron, registros_chats)

datos <-
  regmatches(registros_chats, m) |>
  do.call("rbind", args = _) |>
  _[, c(2:5)] |>
  as.data.frame() |>
  setNames(c("fecha", "hora", "contacto", "texto")) |>
  as.list()

str(datos)
```

### Resolver los requerimientos.

#### Punto 1: gráfico del top 10 de usuarios con más interacciones.

```{r punto_1}
datos$contacto |>
  table() |>
  sort(decreasing = TRUE) |>
  head(10) |> 
  as.data.frame() |> 
  ggplot(aes(Freq, Var1)) +
  geom_col() +
  labs(
    title = "Top 5 de los usuarios con más interacciones",
    x = "Número de mensajes",
    y = ""
  )
```

#### Punto 2: gráfico del top 5 de los países de origen de los usuarios.

Cabe aclarar que esto aplica para los usuarios a los que solo les aparece el número de contacto.

```{r punto_2}

datos_top_cinco <- ifelse(datos$contacto == "Leafar OMU", "+57 123", datos$contacto)

m <- regexpr("\\b^\\+(\\d+)\\b", datos_top_cinco)

regmatches(datos_top_cinco, m) |>
  table() |> 
  sort(decreasing = TRUE) |>
  head(5) |> 
  as.data.frame() |> 
  ggplot(aes(Freq, Var1)) +
  geom_col() +
  labs(
    title = "Top 5 de los paises con más interacciones",
    x = "Número de mensajes",
    y = "Indicativo del país"
  )
```

#### Punto 3: análisis temporal del día de la samana con mayor flujo de mensajes.

```{r punto_3}
#| echo: true
#| 
datos$fecha |> 
  as.Date("%d/%m/%Y") |> 
  format("%A") |> 
  table() |> 
  sort(decreasing = TRUE) |> 
  as.data.frame() |> 
  ggplot(aes(Freq, Var1)) +
  geom_col() +
  labs(
    title = "Número de mensajes por semana",
    x = "Número de mensajes",
    y = ""
  )
```

#### Punto 4: nube de palabras con los términos más usados en el grupo.

``` r
texto <- datos$texto |> 
  (\(x) {
    tolower(x[x != "<Multimedia omitido>"])
  })() |> 
  strsplit("\\s") |> 
  unlist()

texto <- texto[!texto %in% c("mensaje", "editó")]

corpus <- VCorpus(VectorSource(texto))
corpus <- tm_map(corpus, content_transformer(tolower))
corpus <- tm_map(corpus, removePunctuation)
corpus <- tm_map(corpus, removeNumbers)
corpus <- tm_map(corpus, removeWords, stopwords("spanish"))

tdm <- TermDocumentMatrix(corpus)
matriz <- as.matrix(tdm)
frecuencias <- sort(rowSums(matriz), decreasing = TRUE)

wordcloud(
  words = names(frecuencias),
  freq = frecuencias,
  min.freq = 1,
  max.words = 100,
  random.order = FALSE,
  colors = brewer.pal(8, "Dark2")
)
```
